臺灣高等法院臺南分院刑事裁定　　　　　96年度聲再字第22號
聲　請　人　甲○○
上列聲請人因偽造文書案件，對於本院八十三年度上易字第一八
四四號中華民國八十四年六月二十九日確定判決（起訴案號：臺
灣雲林地方法院檢察署八十二年度偵字第四三五二號）聲請再審
，本院裁定如下：
    主  文
再審之聲請駁回。
    理  由
一、聲請意旨略以：
  (一)認定被告四人並無偽造文書犯行，應為無罪諭知之判決有：
  1.臺灣雲林地方法院八十三年度易字第二六六號刑事判決，認
    定事實如下：
  (1)甲○○為長子林忠志作保，分別於民國七十七年七月十四日
    和七十八年二月二十日二次向廖榭榴借款，至七十九年一月
    二十日止其母利金合計為九十六萬七千一百四十元，而於八
    十年三月二日還清。有：金額五十六萬五千元，月息六厘
    ，期日於七十七年七月十四日借據一份。西螺鎮郵局之存
    摺，廖榭榴於七十七年七月十四日自帳戶領出五十六萬五千
    元。甲○○、林忠志、林英甫父子三人共同於七十七年一
    月十四日簽發，於七十七年七月十四日到期之彰化銀行斗六
    分行面額三十萬元本票，註銷作廢期日是七十七年七月十四
    日。三者之期日同係七十七年七月十四日，足以證明廖榭榴
    確有領取存款借與甲○○，甲○○與廖榭榴間並無製造虛偽
    不實之假債權。
  (2)經土地共有人林忠志之同意，甲○○與廖榭榴間依據經雲林
    地方法院核定四二五之二、四二五之一五地號面積共三百零
    一平方公尺二筆私有地買賣價金為三百零一萬元之斗六市調
    解委員會訂立之八十年三月二日民調字第○五一號調解書，
    買方廖榭榴交付定金一百二十一萬二千一百四十元與賣方甲
    ○○，而甲○○交付該二筆土地所有權狀與廖榭榴，廖榭榴
    有資金短少部分，將其所有莿桐段二二四八之三號建地和第
    五一四號建物，向西螺鎮農會設定抵押貸款，因其非會員乃
    以其母廖陳月碧為義務人，扣除定金餘額一百七十九萬七千
    八百六十元，分二次第一次於八十年三月十五日匯一百萬元
    、第二次領到新土地所有權狀且尾款為七十九萬七千八百六
    十元，每次均自西螺鎮農會帳戶直接匯至斗六市農會林忠志
    口座支付給甲○○，廖榭榴亦取得新土地所有權狀。益證明
    廖榭榴確有抵押貸款，買受甲○○、林忠志父子共有四二
    五之二、四二五之一五地號二筆建地，且已有支付買受土地
    價款之事實，並無製造虛偽不實假土地買賣。
  (3)廖榭榴受第三者介紹，可賺得四十八萬元淨利等語，為收回
    資金及還清貸款，而決定轉賣給房地產業商人徐根在，二人
    互相同意該二筆建地買賣價金為三百四十九萬元，而於八十
    年五月四日訂立土地買賣契約書，徐根在即電匯定金三十五
    萬元給廖榭榴，餘款三百一十四萬元分三次，第二次於八十
    年五月十三日匯九十萬元，第三次一百二十五萬元，第四次
    尾款九十九萬元，因第一商業銀行與西螺鎮農會未有轉帳連
    線，故四次均自第一商業銀行新莊分行帳戶領出現款帶到合
    作金庫新莊支庫電匯至西螺鎮農會廖榭榴口座，顯然徐根在
    與廖榭榴間，就系爭二筆建地，確存有買賣且給付價款之關
    係無訛，而以買賣原因辦理移轉登記，於八十年五月二十二
    日取得新土地所有權狀至今。
  2.最高法院八十六年度台上字第一七一八號判決：
  (1)其第五頁第九行起記載：原審一方面認甲○○向廖榭榴借款
    九十六萬七千一百四十元，一方面又認該債權係假債權，理
    由前後亦有矛盾，已有違背刑事訴訟法第三百七十九條第十
    四款後段，其判決當然違背法令。
  (2)其第五頁第十一行起記載：原審未查上訴人廖榭榴等人在刑
    事案中依法提出有利於己之諸重要證據：足以證明廖榭榴
    確有領取存款借與甲○○、林忠志。足以證明廖榭榴確有
    向甲○○、林忠志購買土地之事實。縣政府鑑價並未考慮
    上開因素，上訴人以低於鑑價買受並無不合常情。何況其非
    土地價格之鑑價而確係為徵收土地稅款簡易辦法。足以證
    明上訴人徐根在、廖榭榴間確有買賣系爭土地。
  3.臺南高分院八十六年度上更(一)字第八五號民事判決：
  (1)其第三頁末第三行記載：原告之房屋尚存在，其權益並無任
    何損害之事實。
  (2)其第五頁第十一行記載：經第一審法院刑事判決認定屬實，
    而諭知被上訴人四人均無罪判決之有利於被上訴人等之重要
    證據均不予採信，應於審判期日調查證據不予調查，亦未說
    明其理由於判決書上，違反刑事訴訟法第三百一十條第二款
    、第四百二十一條，依據刑事訴訟法第三百七十九條第十、
    十四款規定，其判決當然違背法令，且認定事實不憑證據違
    背法令，違反刑事訴訟法第一百五十四條、第三百七十八條
    。
  (3)其第九頁末第五行起記載：甲○○、林忠志與廖榭榴間所成
    立土地買賣為真正，該刑事確定判決並未查明被上訴人廖榭
    榴等所提出諸重要證據及理由，而遽以認定被上訴人廖榭榴
    、徐根在以及甲○○、林忠志等人均有罪，難謂合法。認定
    事實不憑證據，違反刑事訴訟法第一百五十四條、第一百五
    十五條第二項、第一百六十條及第三百七十八條。
  4.臺南高分院檢察署八十七年度議字第六八四號聲請再議駁回
    處分書：
  (1)其第五頁第二行起記載：是不論被告間係以贈與或買賣為移
    轉登記原因，證人許明舜證稱，對國家稅捐之徵收自不生影
    響，又證人邱麗惠證稱，對地政機關之管理亦不生影響，即
    證明不致生損害於公眾。
  (2)其第五頁第五行起記載：查地上權係物權，聲請人張百興若
    有取得地上權之權源，並不因該土地所有權人之變更而受影
    響，故甲○○、廖榭榴、徐根在間就425－2、425－15號二
    筆建地之買賣與張百興無關，且亦無任何權益存在，核與刑
    法第二百一十四條「足以生損害於公眾或他人」之要件不符
    。
  5.雲林地方法院八十七年度訴字第四二六號民事判決於第七頁
    第九行起記載：「另被告張百興所提出臺南高分院八十三年
    度上易字第一八四四號刑事確定判決並未調查證據明確，且
    未於判決理由中說明不採於訴外人甲○○、林忠志有利證據
    之理由，嚴重違背法令」等語。
  6.雲林地方法院檢察署八十二年度偵字第四三五二號不起訴處
    分書亦在卷宗中。
  (二)認被告為拆除張百興之房屋而製造虛偽不實假債權及假土地
    買賣，涉犯有偽造文書之犯行者：
  1.雲林地方法院檢察署八十二年度偵字第四三五二號起訴書，
    顯有違背刑事訴訟法第一百五十四條、第一百五十五條第二
    項及第一百六十條等法令：
  (1)承辦檢察官稱已二次傳訊證人張百興，已了解案情，因而對
    甲○○等人之抗辯及提出之有利證據，故意不聽不聞，而且
    全部拒收，更制止甲○○申訴實情，無視人權及發言權。
  (2)堅持採信張百興個人與事實不符之意見及推測捏詞作為證據
    ，無證據能力又未經合法調查，顯與認定事實不符，以雲林
    縣政府八十年三月二十一日土地價格鑑定書作為判斷之依據
    。
  (3)檢察官對上揭雲林地方法院八十三年度易字第二六六號刑事
    判決提起上訴，顯有牴觸憲法第十五條、第二十二條人民之
    生存權、財產權以及其他自由權利，憲法應保障被告四人之
    權益受不法侵害而受損，依據憲法第一百七十一條規定，該
    依刑法第二百一十四條起訴被告四人即屬無效。
  2.臺南高分院八十三年度上易字第一八四四號刑事確定判決之
    承辦法官徐宏志，對甲○○等所提出之重要證據及律師之辯
    護意旨全部不予採納，應於審判期日調查證據不予調查又未
    說明其理由於判決書上，竟認「被上訴人甲○○等人犯罪事
    證至臻明確」，依據刑法第二百一十四條等改判甲○○、林
    忠志、廖榭榴、徐根在各均處五個月有期徒刑，依據刑事訴
    訟法第三百七十九條第十、十四款之規定，其判決當然違背
    法令。其明知虛偽不實事項公然登載於業務上作成文書，足
    以生損害於司法之威信，更損害被告四人之人權，顯涉犯刑
    法第二百一十三條，且牴觸憲法第七條、第十五條、第二十
    二條人民之生存權、財產權以及其他自由權利，憲法應予保
    障之權益均受不法侵害而受損，依據憲法第一百七十一條規
    定，其依刑法第四十一條、第五十六條、第二百一十四條改
    判甲○○、林忠志、廖榭榴、徐根在各處五個月有期徒刑即
    屬無效，甲○○等四人不服依據刑事訴訟法第四百二十一條
    規定提起再審。
  3.臺南高分院八十四年度聲再字第一六二號裁定之承辦法官就
    第一審法院判決被告四人均無罪之有利證據不予採納，且審
    判期日未予調查證據，又未說明其理由於判決上，已有理由
    不備之違法，有上開最高法院八十六年度台上字第一七一八
    號判決證實在案。反而以「再審申請人所提出之證據均經原
    確定判決予以審酌而捨棄不採」之不實事項公然登載於職務
    上所掌公文書，足以生損害於司法之威信，更損害再審聲請
    人之權益，涉犯刑法第二百一十三條瀆職罪，更與刑事訴訟
    法第四百二十一條要件不符，其依刑事訴訟法第四百三十四
    條第一項裁定駁回再審之訴亦適用不當，有違背刑事訴訟法
    第三百七十八條，而且牴觸憲法第七條、第十五條、第十六
    條、第二十二條，依據憲法第一百七十一條規定該裁定即屬
    無效。
  (三)綜上所述，爰請求廢棄原判決，駁回檢察官無理由之上訴，
    依據刑事訴訟法第三百零一條第一項改判甲○○、林忠志、
    廖榭榴、徐根在四人均無罪，並依民法第十八條第二項、第
    十九條、第一百八十六條第一項前段及憲法第二十四條規定
    請求國家賠償云云。
二、按不得上訴於第三審法院之案件，除刑事訴訟法第四百二十
    條之規定外，其經第二審確定之有罪判決，如就足生影響於
    判決之重要證據漏未審酌者，亦得為受判決人之利益，聲請
    再審，並應於送達判決後二十日內為之，刑事訴訟法第四百
    二十一條、第四百二十四條定有明文。
三、經查：本件聲請人據以聲請再審之原判決（即本院八十三年
    度上易字第一八四四號案件）係屬刑事訴訟法第三百七十六
    條規定之不得上訴於第三審法院之案件，該案判決早於八十
    四年八月二十六日執行完畢，有臺灣高等法院被告前案紀錄
    表附卷可參，聲請人於逾十餘年後始指摘原判決就重要證據
    漏未審酌，聲請再審，其程序顯屬違背規定，應予駁回，爰
    依刑事訴訟法第四百三十三條，裁定如主文。
中　　華　　民　　國　　96　　年　　5 　　月　　9 　　日
                  刑事第六庭    審判長法　官  蔡崇義
                                      法　官  曾文欣
                                      法　官  杭起鶴
以上正本證明與原本無異。
不得抗告。
　　　　　　　　　　　　　　　　　　　書記官  魏安里
中　　華　　民　　國　　96　　年　　5 　　月　　9 　　日
